臺灣雲林地方法院民事判決　九十二年訴字第二九一號
　　原　　　告　丁○○
　　訴訟代理人　丙○○
　　被　　　告　乙○○
　　　　　　　　鑫康企業有限公司
　　法定代理人　甲○○○
右當事人間因車禍致原告受傷事件，原告於刑事訴訟程序中提起請求損害賠償之附帶
民事訴訟，經本院刑事庭裁定移送民事庭，本院於民國九十三年十月十二日言詞辯論
終結，判決如左：
    主    文
被告應連帶給付原告新台幣壹拾壹萬貳仟零柒拾玖元及自民國九十二年二月四日起，
至清償日止，按年息百分之五計算之利息。
原告其餘之訴駁回。
訴訟費用由被告負擔伍分之壹，餘由原告負擔。
本判決第一項得假執行。
原告其餘假執行之聲請駁回。
    事    實
甲、原告方面：
一、聲明：被告應連帶給付原告新台幣（下同）五十六萬零三百九十五元及自起訴狀
    繕本送達次日（民國九十二年二月四日）起，至清償日止，按年息百分之五計算
    之利息；並願供擔保，請准宣告假執行。
二、陳述：
  １被告乙○○係被告鑫康企業有限公司僱用之司機，於民國（下同）九十年二月三
    日上午九時五分許，駕駛鑫康企業有限公司所有車牌９Ｌ－一九八三號自用小貨
    車，沿雲林縣二崙鄉○○村○○路由西往東行駛，欲超越原告丁○○所騎乘之車
    號ＶＳＦ－八五五號輕型機車，原應注意超車併行時應保持適當之安全間隔，
    汽車行駛時，駕駛人應注意車前狀況，並隨時採取必要之安全措施，按當時狀
    況，又非不能注意，竟疏未注意，而於超車時其汽車右側仍與原告所駕機車擦撞
    ，致原告人、車倒地，受有左腕橈骨骨折、上唇挫裂傷、左上側門齒脫出、左上
    犬齒根斷裂、左上第一小兒齒牙冠斷裂、左上中門齒唇側齒槽骨流失、牙根暴落
    、右上中門齒唇側齒槽骨流失、牙根暴落等傷害。
  ２原告受傷後，前往行政院衛生署雲林醫院門診治療，支出醫療費用自付額三千三
    百四十三元，牙齒所受前揭傷害治療支付醫療費用五萬四千元，左腕橈骨骨折至
    重仁骨科醫院門診治療，支出醫療費用自付額三千零五十二元。
  ３原告因上述傷害，受到的痛苦很大，請求精神上的損害賠償五十萬元。
　４以上損失都是被告乙○○的過失傷害行為所造成，被告鑫康企業有限公司為其僱
　　用人，自應由被告二人連帶負責賠償，全部賠償金額請求五十六萬零三百九十五
　　元。
三、提出診斷證明書、醫療費用收據為證。
乙、被告乙○○方面：
一、聲明：駁回原告之訴。
二、陳述：
　１發生事故的路段為雙向單線道，無法保持太大的間隔，被告當時的時速四十公里
    左右，正常行駛中，原告突然左轉撞到我的車門，我為了閃避才轉到對向的車道
    ，而且原告無照駕駛，騎乘機車未戴安全帽，應由原告負過失責任。本件刑事判
    決已經確定，並已執行完畢。
丙、被告鑫康企業有限公司方面：
    該被告之法定代理人甲○○○未於言詞辯論期日到場，亦未提出書狀作何聲明或
    陳述。
    理　　由
一、被告鑫康企業有限公司之法定代理人甲○○○未於言詞辯論期日到場，核無民事
    訴訟法第三百八十六條各款所列情形，爰依原告聲請，由其一造辯論而為判決。
二、原告主張被告乙○○係被告鑫康企業有限公司僱用之司機，於九十年二月三日上
    午九時五分許，駕駛鑫康企業有限公司所有車牌９Ｌ－一九八三號自用小貨車，
    沿雲林縣二崙鄉○○村○○路由西往東行駛，欲超越原告丁○○所騎乘之車號Ｖ
    ＳＦ－八五五號輕型機車時，其汽車右側與原告所駕機車擦撞，致原告人、車倒
    地，受有左腕橈骨骨折、上唇挫裂傷、左上側門齒脫出、左上犬齒根斷裂、左上
    第一小兒齒牙冠斷裂、左上中門齒唇側齒槽骨流失、牙根暴落、右上中門齒唇側
    齒槽骨流失、牙根暴落等傷害之事實，有本院閱取之九十一年度交易字第三五號
    刑事卷內被告乙○○之警、偵訊筆錄、交通事故調查報告表、車禍現場照片、原
    告丁○○之診斷證明書可據，被告乙○○對上開事實亦不爭執，僅爭執原告原是
    騎乘機車行駛在最右邊，靠路邊之慢車道，當他要超越原告時，原告突然左轉，
    以致擦撞，被告應無肇事因素，而且原告無照駕駛，騎乘機車未戴安全帽，以致
    損害擴大等語。故本件應先審究者為事故之發生，應由何人負擔多少比例之過失
    責任？
三、依原告之指訴，其係直行為被告乙○○自後追撞，被告乙○○則辯解係原告突然
    左轉，以致擦撞其車身。經查，依雲林縣警察局道路交通事故調查報告表上所繪
    製之現場圖及肇事現場照片顯示，被告乙○○之小貨車駛入對向車道內，原告之
    機車倒臥在中心黃線缺口前，二車擦撞位置在自用小貨車右車身接近箱座右底部
    ，若如原告所言，其係直行為被告乙○○自後追撞，則原告之機車應係向右前方
    衝出而傾倒於道路外側，被告乙○○之汽車亦不會駛入對向車道內，佐以被告乙○○於警察局、偵查中供述：「因為我直行而對方要左轉，因未注意後方來車，
    撞到我的右車身而倒地」、「告訴人突然左轉，要轉沒有看後面，我有看前面，
    我為了要閃避對方．．．我們均是同向行駛，對方沒注意後方來車就擦到我的車
    身」，由此可知，被告乙○○辯稱當他要超越原告時，原告突然左轉，以致擦撞
    ，應屬可信，但被告乙○○於超越原告之機車時，並未充分注意其前車情況，又
    未保持併行間隔，否則本件事故或可避免，故被告乙○○之疏忽，對於本件事故
    亦有原因力，本院認為，原告對於本件事之發生，應負百分之六十的肇事責任，
    被告乙○○則應負擔百分之四十。至於原告無照駕駛及未戴安全帽，並非當然為
    肇事原因（但未戴安全帽可能為損害擴大之重要原因），又原告確因本件車禍受
    有前述傷害，有重仁骨科醫院、覺民牙醫診所診斷證明書各一紙在卷可稽，足見
    被告乙○○之過失行為與原告所受傷害間有相當因果關係，被告乙○○自應負過
    失侵權行為的損害賠償責任。
四、被告不法侵害原告之身體，既經認定，按因故意或過失，不法侵害他人之權利者
    ，負損害賠償責任。汽車、機車或其他非依軌道行駛之動力車輛，在使用中加損
    害於他人者，駕駛人應賠償因此所生之損害。又不法侵害他人之身體、健康、名
    譽、自由、信用、隱私、貞操，或不法侵害其他人格法益而情節重大者，被害人
    雖非財產上之損害，亦得請求賠償相當之金額。民法第一百八十四條第一項前段
    、第一百九十一條之二、第一百九十五條第一項分別定有明文，原告請求被告給
    付損害賠償，自屬有據，惟其金額尚待斟酌，茲析述如下：
  １醫療費用部分，原告主張前往行政院衛生署雲林醫院門診治療，支出醫療費用自
    付額三千三百四十三元，牙齒所受前揭傷害治療支付醫療費用五萬四千元，左腕
    橈骨骨折至重仁骨科醫院門診治療，支出醫療費用自付額三千零五十二元，均有
    收據為憑，均可認為是因本件事故所造成之損害。
　２原告主張因上述傷害，受到的痛苦很大，請求精神上的損害賠償五十萬元。本院
　　審酌原告自民國八十七年至九十一年之間均無所得紀錄，名下亦無財產，被告乙○○名下亦無財產，自民國八十七年至九十一年之間，所得多則近五十萬元，少
　　則近二十萬元，不算穩定與豐厚，有財政部台灣省中區國稅局各項所得資料清單
　　及歸戶財產查詢清單在卷可據，又原告所受傷害多在口部及牙齒，影響言語與進
　　食，確實十分痛苦等一切情狀，認為以五十萬元當做原告因本件事故所受精神上
　　之損害，尚屬適當。
　３以上合計原告因本件車禍事故所受之損害金額為五十六萬零三百九十五元。
五、惟按「損害之發生或擴大，被害人與有過失者，法院得減輕賠償金額，或免除之
    。」民法第二百十七條第一項定有明文。本件車禍之發生，如前所述，本院認為
    原告應負百分之六十的肇事責任，被告乙○○則應負擔百分之四十。另觀診斷證
    明書記載，原告所受傷害多在口部及牙齒，顯然與其騎乘機車未戴安全帽有關，
    故其未戴安全帽可認係損害擴大之重要原因，加計此一因素後，本院認為，原告
    對其所受前揭損害應負擔百分之八十的責任，被告則應負擔百分之二十，而原告
    所受損害，亦以由兩造按此責任比例負擔為合理，故原告可向被告乙○○請求賠
    償之金額為五十六萬零三百九十五元之百分之二十，即十一萬二千零七十九元。
    被告鑫康企業有限公司為僱用被告乙○○之人，依民法第一百八十八條第一項規
    定：「受僱人因執行職務，不法侵害他人之權利者，由僱用人與行為人連帶負損
    害賠償責任。」從而原告依據侵權行為之法律關係，請求被告連帶賠償之金額在
    十一萬二千零七十九元，及自起訴狀繕本送達翌日即九十二年二月四日起至清償
    日止，按週年利率百分之五計算之法定遲延利息範圍內，於法有據，應予准許。
    超過此部分之請求則為無理由，應予駁回。
六、本判決所命被告給付之金額未逾五十萬元，應依職權宣告假執行。至於原告敗訴
    部分，其假執行之聲請即失所依據，應併予駁回。
七、據上論結，本件原告之訴為一部有理由，一部無理由，依民事訴訟法第三百八十
    五條第一項前段、第七十九條、第八十五條第二項、第三百八十九條第一項第五
    款判決如主文。
中　　　華　　　民　　　國　　九十三　　年　　　十　　　月　　二十六　　日
                                        臺灣雲林地方法院民事庭
~B法　　　官　邱瑞裕
右為正本，係照原本作成。
如對本判決上訴須於判決送達後二十日內向本院提出上訴狀。（須附繕本）
中　　　華　　　民　　　國　　九十三　　年　　　十　　　月　　二十六　　日
~B法院書記官　周玄鎮
